臺灣臺中地方法院行政訴訟判決
110年度交字第525號
原      告  稻沐餐飲股份有限公司

代  表  人  呂昱辰  
被      告  臺中市交通事件裁決處
                      設臺中市○○區○○○路00號
代  表  人  黃士哲    住同上
訴訟代理人  黃曉妍律師
上列當事人間交通裁決事件，原告不服被告民國110年11月19日
中市裁字第68-GDJ070829號裁決書，提起行政訴訟，本院判決如
下：
    主  文
原告之訴駁回。
訴訟費用新臺幣參佰元由原告負擔。
    事實及理由
一、程序事項：按行政訴訟法第237 條之7 規定，交通裁決事件
    之裁判，得不經言詞辯論為之。本件屬交通裁決事件，依兩
    造所述各節及卷內資料其事證已臻明確，本院認無經言詞辯
    論之必要，爰不經言詞辯論而為判決。
二、事實概要：原告所有號牌BEW-3919號自用小客車(下稱系爭
    車輛）於民國110年9月8日16時32分許，行經台中市西屯區
    台74線市政路匝道(往南屯方向)，因「行駛快速公路違規使
    用路肩(非開放時段)」之違規行為，遭民眾於110年9月12日
    檢具事證檢舉，經臺中市政府警察局第六分局（下稱舉發機
    關）員警認定該車違反道路交通管理處罰條例第33條第1項
    第9款之規定，逕行對車主即原告掣開第GDJ070829號違反道
    路交通管理事件通知單。原告未於到案期限檢具事證及應歸
    責人相關資料，向被告告知應歸責人，被告即依道路交通管
    理處罰條例第85條第4項規定，推定原告有過失，並依道路
    交通管理處罰條例第85條第1項後段「仍依本條例各該違反
    條款規定處罰」之規定，續於110年11月19日中市裁字第68-
    GDJ070829號號裁決書（下稱原處分），依道路交通管理處
    罰條例第33條第1項第9款及「違反道路交通管理事件統一裁
    罰基準表」之規定，按期限內到案之基準，裁處原告第1階
    段罰鍰新臺幣（下同）4,000元。
三、原告主張略以：原告因預備下交流道，車頭視線誤差導致提
    前駛出白線，使車輛橫跨於白線中間，並非故意或蓄意連續
    使用或占用路肩，與開單內容行駛快速道路違規使用路肩明
    顯事實不符。舉發採證照片中車輛行駛於白線中間應較符合
    道路交通管理處罰條例第45條第12項，任意駛出邊線或任意
    跨越兩車道行駛等語，並聲明：原處分撤銷，訴訟費用由被
    告負擔。
四、被告答辯則以：
  ㈠本件應適用之法律依據為道路交通管理處罰條例第33條第1項
    第9款、第63條第1項第1款、第7條之1、第85條第1項及第4
    項、高速公路及快速公路交通管制規則第9條第1項第2款等
    規定。
  ㈡查本案經轉據臺中市政府警察局第六分局函復略以:「本案係
    民眾檢舉案件，經檢視影像發現揭車輛違規行為，爰依法分
    別掣單舉發」。
  ㈢次查舉發機關檢附之採證光碟，確認檢舉民眾行車紀錄器畫
    面時間2021/09/8 16：31：38時至16：31：49檢舉民眾車輛
    (下稱該車)位於台中市西屯區台74線市政路匝道前數公尺處
    ，號牌BEW-3919號白色車輛(下稱系爭車輛)位於該車後方，
    未顯示故障警示燈亦未顯示方向燈，於快速道路外線道直行
    隨後向右變換車道行駛於路肩約6秒，並於台第74線快速道
    路下交流道口持續行駛進入環中路三段。
　㈣依上揭說明，高速公路路肩係提供有特殊狀況之車輛暫停及
    救護車、警車、公務車於執行公務或救援時使用。另由於路
    肩寬度較一般車道窄，車輛違規佔用、行駛或利用其超車，
    除延誤救災及事故處理時效，並易造成事故，衝撞暫停在路
    肩之車輛，或擦撞路側護欄肇事，自不得任意行駛路肩。換
    句話說，高速公路之路肩原則上係禁止行駛，例外始由道路
    主管機關開放行駛路肩。從上揭資料顯示，系爭車輛確有行
    駛路肩之行為，且違規當時經舉發機關向道路主管機關查證
    違規當時並無實施機動開放路肩，認系爭車輛於未開放路肩
    之路段，行駛路肩之行為，違反「管制規則」第9條第1項第
    2款規定，該當「道交條例」第33條第1項第9款「行駛高速
    公路違規使用路肩」之要件，自應受罰等語，並聲明：原告
    之訴駁回，訴訟費用由原告負擔。
五、本院之判斷：
  ㈠按汽車行駛高速公路及快速公路，不得在路肩上行駛，或利
    用路肩超越前車或倒車；汽車行駛於高速公路、快速公路或
    設站管制之道路，不遵使用限制、禁止、行車管制及管理事
    項之管制規則而有「未依規定使用路肩」之行為者，處汽車
    駕駛人新臺幣3千元以上6千元以下罰鍰，並記違規點數1點
    ，於高速公路及快速公路交通管制規則第9條第1項第2款、
    道路交通管理處罰條例第33條第1項第9款及第63條第1項第1
    款分別定有明文。
  ㈡查本件如事實概要所述之情事，有舉發機關第GDJ070829號舉
    發違反道路交通管理事件通知單、舉發機關110年11月5日中
    市警六分交字第1100133994號函、原處分、送達證書、違規
    資料查詢、汽車車籍查詢、採證光碟等資料附卷可稽（見本
    院卷第47、53、59-63頁），堪信為真實。
  ㈢原告雖主張車頭視線誤差導致提前駛出白線，使車輛橫跨於
    白線中間，並非故意或蓄意連續使用或占用路肩，與開單內
    容行駛快速道路違規使用路肩明顯事實不符云云，惟查：
    ⒈經本院勘驗調查舉發機關提供之採證光碟，製成勘驗筆錄
      附卷為證（見本院卷第67頁），勘驗結果為：檢舉民眾行
      車紀錄器畫面時間2021/09/8 16：31：37時至16：31：49
      檢舉民眾車輛(下稱該車)位於台中市西屯區台74線市政路
      匝道前數公尺處，號牌BEW-3919號白色車輛(下稱系爭車
      輛)位於該車後方，未顯示故障警示燈亦未顯示方向燈，
      於快速道路外線道直行，隨後向右變換車道行駛於路肩約
      6秒，並於台第74線快速道路下交流道口持續行駛進入環
      中路三段。
    ⒉按高速公路及快速公路路肩之使用，除供緊急事故之救援
      使用，或為暫時疏解特定期間交通壅塞現象等公益目的，
      於指定時段開放特定路段之路肩使用外，以禁止使用為原
      則，而開放路段、時段均有明確告示，對於未告示之路段
      或時段，駕駛人自應遵守禁止行駛路肩之規定。依上開勘
      驗結果可知，系爭車輛未顯示方向燈即由外側車道向右跨
      越車道線，行駛於路肩與外側車道中間，於台74線快速道
      路下交流道，縱使系爭車輛並未完全變換至路肩，然其有
      一半車身進入路肩，於路肩未開放之情形下，如有緊急事
      故發生，將可能影響救援，故系爭車輛已屬於行駛路肩之
      情形至明。原告所有系爭車輛確有「行駛快速公路違規使
      用路肩」之違規事實，應堪認定，從而，舉發機關員警據
      以依道路交通管理處罰條例第33條第1 項第9 款之規定製
      單舉發，自屬有據。
  ㈣綜上所述，原告違規事證明確，被告依法所為原處分並無違
    誤，原告訴請撤銷，為無理由，應予駁回。
六、本件事證已臻明確，兩造其餘主張及陳述，經核於判決結果
    不生影響，爰不逐一論列，附此敘明。
七、本件第一審裁判費為300 元，應由原告負擔，爰確定第一審
    訴訟費用額如主文第2 項所示。
據上論結，本件原告之訴為無理由，依行政訴訟法第237 條之7
、第98條第1 項前段、第237 條之8 第1 項，判決如主文。
中　　華　　民　　國　　111 　年　　6 　　月　　15　　日
　　　　　　　　　行政訴訟庭　法　官　楊萬益
以上正本證明與原本無異。
如不服本判決，應於判決送達後20日內，向本院提出上訴狀並表
明上訴理由（原判決所違背之法令及其具體內容或依訴訟資料可
認為原判決有違背法令之具體事實），其未表明上訴理由者，應
於提出上訴後20日內向本院補提理由書（上訴狀及上訴理由書均
須按他造人數附繕本，如未按期補提上理由書，則逕予駁回上訴
），並應繳納上訴裁判費新臺幣750元。
中　　華　　民　　國　　111 　年　　6 　　月　　15　　日
　　　　　　　　　　　　　　　書記官　林柏名